【裁判字號】    99,簡上,641
【裁判日期】    990831
【裁判案由】    詐欺
【裁判全文】
臺灣板橋地方法院刑事判決             99年度簡上字第641號
上  訴  人
即  被  告  丙○○
上列上訴人因詐欺案件，不服本院99年度簡字第2266號中華民國
99年4 月30日第一審判決（聲請簡易處刑案號：臺灣板橋地方法
院檢察署99年度偵字3976號，移送併案審理案號：99年度偵字第
6802號、第10271 號），提起上訴，本院管轄之第二審合議庭判
決如下：
    主    文
上訴駁回。
    事實及理由
一、本件經本院審理結果，認原審以上訴人即被告丙○○係犯幫
    助詐欺取財罪，判處有期徒刑3 月，如易科罰金，以新臺幣
    1 千元折算1 日，經核其認事用法及量刑均無不當，應予維
    持，除第一審判決事實及理由欄二第8 行至第9 行之「聲請
    簡易判決處刑意旨與移送併辦部分既有事實上及裁判上之一
    罪關係，本院自得併予審究」等字，更正為「聲請簡易判決
    處刑意旨與移送併辦事實，就被害人甲○○、巫佩臻部分，
    屬相同事實，無聲請效力所及之問題，就被害人丁○○部分
    ，則有裁判上一罪關係，為聲請效力所及，本院自得併予審
    究」等字外，並引用第一審刑事簡易判決書記載之事實、證
    據及理由（如附件）。
二、被告丙○○上訴意旨略以：我是看報紙找工作，看到報紙說
    欠司機，而且說是公家機關包工，但卻遇到詐騙集團，我也
    是被害人，我沒有幫助詐欺之犯意云云。
三、關於足以認定被告有幫助犯詐欺取財罪之積極證據，原審判
    決已有列明（即引用聲請簡易判決處刑書暨併辦意旨書證據
    欄所引用之證據），因被告對被害人乙○○、甲○○、丁○○所陳述之被詐欺事實表示沒有意見，不要求傳訊乙○○、
    甲○○、丁○○（見本院99年8 月19日準備程序筆錄第2頁
    、本院99年8 月25日審判筆錄第4 頁），僅以前開辯詞否認
    有幫助詐欺之犯意，應認其已同意該等被害人之警詢筆錄得
    作為證據，本院斟酌被害人乙○○、甲○○、丁○○於警詢
    中皆係單純陳述被害之過程，依其等筆錄作成時之情況，認
    為適當，依刑事訴訟法第159 條之5 第1 項之規定，該等被
    害人之警詢筆錄應具有證據能力。並有原審判決及本院判決
    所引之書證在卷可資佐證。被害人乙○○、甲○○、丁○○
    之證述，應屬實情。
四、查：被告於警詢、偵訊及本院審理時，雖皆稱係為應徵工作
    而將金融卡交付予真實姓名年籍不詳自稱「楊主任助理」之
    成年男子云云，於本院復供稱：我是應徵工作，對方說薪資
    轉帳要用，要拿金融卡去測試，看是真的還是假的，他去試
    卡就跑走了，因為我想他要轉帳沒在意，他叫我回家等電話
    ；對方說要去租車，要跟公家機關簽約，我不知上班地點云
    云。惟查：被告於本院準備程序已稱：其駕照是提供影本予
    對方，其本人不會將駕照正本給對方云云，已見被告係具有
    一般智識程度及社會經驗之成年人，深知關於個人身分之證
    件資料不可交予不認識之他人。而被告若係確為求職應徵工
    作乃與對方見面，具普通常識之被告理應會先確定對方營業
    處所或工作地點，惟被告卻在不知對方真實身分，甚至未確
    定對方營業處所或工作地點何在之情形下，即將屬個人信用
    財產之自己帳戶金融卡及密碼提供予對方，已與常情有悖。
    且若係為匯款薪資進入其帳戶之用，被告僅需將其帳戶帳號
    告知對方即可，如何有將金融卡連同密碼交予並告知對方之
    理。再者，縱使對方以試看看是真的還是假的為由索取被告
    之金融卡，被告理應會要求對方當面測試並立即收回，又豈
    任由不詳真實身分之對方逕自取走金融卡卻毫不在意，亦未
    於對方取走之當下立即採取任何掛失措施。是被告辯解之真
    實性實有待存疑，且由此亦可證被告於將其個人帳戶金融卡
    及密碼提供予其所稱不詳姓名之人時，根本不在意其金融卡
    之流向，且縱使其金融卡（含密碼）在市面任意流通，其亦
    無所謂。按在郵局或銀行等金融機構開設存款帳戶，原係針
    對個人社會信用而予以資金流通，具有強烈之屬人性，而金
    融帳戶為個人理財之工具，於郵局或銀行等金融機構申請開
    設存款帳戶並無任何特殊之資格限制，一般民眾皆可利用存
    入最低開戶金額之方式，任意在銀行或郵局等金融機構申請
    開設存款帳戶，且一人並可於不同之金融機構申請多數之存
    款帳戶使用，尚無任何困難，此乃眾所周知之事實，被告係
    有一般智識程度及社會經驗之成年人，對此應有所認知。而
    有犯罪意圖者，非有正當理由，竟使用他人提供之帳戶，客
    觀上自可預見其目的係供為某筆資金之存入，後再行領出之
    用，且該筆資金之存入及提領過程係有意隱瞞其流程及行為
    人身分曝光之用意，一般人本於普通認知能力應均易於瞭解
    。是依一般人之社會生活經驗，若見他人向不相識之人索取
    存款帳戶物件，衡情對於該等帳戶物件可能供為詐欺等不法
    目的之使用，當有合理之預期，況且有人利用收集得來之帳
    戶從事詐欺等犯罪之用，早為傳播媒體廣為報導，被告為有
    社會經驗之成年人，其應可預見交付個人名義之金融卡等物
    件予不相識之他人流通、使用，有幫助從事詐欺犯行之人利
    用所提供之帳戶便於實行詐欺取財犯罪之可能，被告本於此
    一預見，卻仍將自己帳戶物件提供予己不認識之人，任由該
    帳戶物件在外流通，則被告應本具有縱有人利用該金融帳戶
    物件便於實施詐欺犯罪，供取得詐欺所得財物或財產上利益
    之用，亦不違背其本意之幫助詐欺取財之犯意甚明。被告否
    認有此幫助犯意，殊不足採。
五、從而，原審斟酌被告提供帳戶物件供他人詐欺取財，紊亂社
    會正常交易秩序，並使不法之徒藉此易於詐詐騙後取得財物
    ，致檢警難以追緝，助長詐騙風氣，並提高社會大眾遭受詐
    騙損失之風險，兼衡被害人被詐騙之金額暨被告犯後否認犯
    行等相關情狀，量處被告有期徒刑3月，並諭知易科罰金之
    折算標準為以新臺幣1千元折算1日，認事用法均無不合，量
    刑亦屬適當，被告上訴意旨應屬無理由，應予駁回。
據上論斷，應依刑事訴訟法第455 條之1 第1 項、第3 項、第
368 條、第373條 ，判決如主文。
本案經檢察官陳怡親到庭執行職務。
中    華    民    國    99    年    8     月    31    日
                  刑事第一庭審判長    法  官  王復生
                                      法  官  連雅婷
                                      法  官  陳世旻
上列正本證明與原本無異。
不得上訴。
                                      書記官  張惠芳
中    華    民    國    99    年    8     月    31    日
附錄本案所犯法條：
中華民國刑法第339 條（普通詐欺罪）
意圖為自己或第三人不法之所有，以詐術使人將本人或第三人之
物交付者，處5年以下有期徒刑、拘役或科或併科1千元以下罰金
。
以前項方法得財產上不法之利益或使第三人得之者，亦同。
前二項之未遂犯罰之。

司法院資訊處製作；財團法人民間司法改革基金會備份。
